臺灣桃園地方法院民事判決　　　　　　　93年度訴字第1189號
原　　　告　丙○○
訴訟代理人　乙○○
被　　　告　甲○○
訴訟代理人　丁○○
　　　　　　吳金炎
上列當事人間請求返還土地事件，本院於民國94年1月12日言詞
辯論終結，判決如左：
    主      文
原告之訴及假執行之聲請均駁回。
訴訟費用由原告負擔。
    事實及理由
一、本件原告起訴主張坐落桃園縣中壢市○○段地號第2006之1
    、地目建之土地（下稱系爭土地）為原告所有，而出租予被
    告之母親為農作使用，嗣由被告繼承，租金初期係以稻穀計
    算。嗣因兩造對租金有所爭執，經原告訴請調整租金，而於
    民國83年11月18日經本院83年度訴字第829號民事事件，以
    每年租金新台幣（下同）80,000元達成訴訟上和解，而由被
    告承租使用系爭土地。惟系爭土地原供承租人農業目的使用
    ，被告竟未依約定之方法使用租賃物，茲因系爭土地鄰近道
    路拓寬工程而徵收部分系爭土地，被告於90年間未經原告同
    意而新建鐵皮磚造房屋變更為非耕地目的，原告自得終止租
    約，並以起訴狀繕本送達為終止租賃契約之意思表示。被告
    於租賃契約合法終止後占有使用系爭土地，自屬無權占有。
    為此爰依所有物返還請求權之法律關係提起本訴，並聲明判
    令被告應將系爭土地內之地上物拆除，並將土地返還原告，
    暨陳明願供擔保，請准宣告假執行。
二、被告辯稱承租系爭土地目的乃為建屋居住使用，而非原告所
    稱係以農用為目的，且租賃契約與系爭土地建物自始即存在
    ，道路拓寬後建物部分因公用徵收，被告僅將未被徵收之建
    物修建，並非如原告所稱係將原地上物拆除重建，是以原告
    之主張係無理由，為此聲明求為判決原告之訴駁回。
三、原告主張其所有系爭土地出租予被告，並建有被告所有建物
    ，嗣因兩造對租金之爭執，經原告訴請調整租金，而於83年
    11月18日經本院83年度訴字第829號民事事件，以每年租金
    80,000元達成訴訟上和解，而由被告承租使用系爭土地，並
    因道路拓寬工程而被徵收部分之系爭土地等情，已為被告所
    不爭執，並有原告提出土地登記謄本一紙、和解筆錄影本一
    紙及土地及建物照片四紙為憑，復經本院履勘現場，並囑請
    桃園縣中壢地政事務所協助測量，有勘驗筆錄及桃園縣中壢
    地政事務所93年12月14日中地測法字第0930080700號函所附
    土地複丈成果圖一紙在卷可稽，並經本院調閱同上調整租金
    民事卷證查核屬實。原告此部分主張，自為真實可信。原告
    再主張系爭土地租賃目的係供農作使用，被告建物居住有違
    租約目的云云，則為被告所否認，並稱其被繼承人係為建物
    用等情，經查，原告起訴狀所附照片所示系爭土地上老舊瓦
    屋，係約建於43年間，亦為兩造所不爭之事實，而依同照片
    所示土地均為該瓦屋及相鄰房舍占用，屋前即為柏油路面之
    道路，並無任何農作物之跡證。被告所辯其被繼承人係為建
    物供居住使用而承租系爭土地一事，已非無據。原告所稱被
    告係農用目的而承租系爭土地云云，亦非無疑。況，兩造於
    同上原告訴請調整租金之民事事件，於83年11月18日以每年
    租金80,000元達成訴訟上和解，而由被告承租使用系爭土地
    時，被告在系爭土地上僅有供居住使用之房舍外，已無任何
    農作，原告既同意被告繼續承租系爭土地，至遲兩造自同上
    於83年11月18日達成訴訟上和解起，兩造間就系爭土地已成
    立基地租賃契約，且未定有租賃期間。原告所稱系爭土地租
    賃契約係以農作使用為目的，被告建屋居住違反租賃契約，
    其得收回系爭土地云云，已與事實不合，不得憑採。原告再
    主張因系爭土地鄰近道路拓寬工程徵收部分之系爭土地，被
    告於90年間未經原告同意，而將舊建物拆除新建鐵皮磚造房
    屋云云，亦為被告所否認，並辯稱其係將徵收拆除後之房屋
    整建供居住使用，並非拆除重建，系爭土地租賃契約應已終
    止等語。經查，原告雖提出其所稱被告於90年間拆除房屋之
    照片二紙，惟被告否認該二紙照片之工地為系爭土地，而其
    中一紙照片，系爭土地為右側三層建物遮蔽，無法清楚系爭
    土地被徵收後地上物之現況；另一紙照片原告所指空地緊臨
    磚造及土造樓房，並無依系爭土地現況在相鄰樓房間，除系
    爭土地外尚間有老舊一層平房，兩者相較，該照片空地兩側
    建物臨路面寬遠小於系爭土地現況兩側建物臨路面寬，該照
    片所示空地似非系爭土地。原告自不得僅以同上二紙照片，
    即得證明其所主張被告拆屋新建云云為真實。況兩造就系爭
    土地至遲於於83年11月18日起，已成立未定期限之基地租賃
    契約，而租用建築房屋之基地，非有土地法第103條所列各
    款情形之一，出租人不得收回。縱被告原租用系爭土地為居
    爭土地上被告所有供居住使用之建物，不論係原告所稱新建
    或被告所辯係修繕，被告均係依其租用系爭土地建築房屋之
    契約目的新建或修繕房屋，並未違反系爭土地租賃契約，亦
    非如原告所謂系爭土地租賃契約於被告原建房屋滅失時終止
    。原告此部分主張，亦與法未合。原告既無舉證證明被告使
    用系爭土地之租賃契約，具法定終止事由，所為終止租約之
    意思表示，自不生終止契約之效力。被告所有建物依有效成
    立之租賃契約使用系爭土地，自非無權占用。從而，原告本
    於系爭土地所有人地位，依民法第767條規定請求被告應將
    系爭土地內之地上物拆除，並將土地返還原告，於法無據，
    為無理由，應予駁回。
四、原告之訴既經駁回，其假執行之聲請即失所附麗，自應併予
    駁回。
五、據上論結：本件原告之訴為無理由，依民事訴訟法第78條，
    判決如主文。
中　　華　　民　　國　　94　　年　　1 　　月　　20　　日
                  民事第一庭    法　官　張天民
以上正本係照原本作成
如對本判決上訴，須於判決送達後20日內向本院提出上訴狀
中　　華　　民　　國　　94　　年　　1 　　月　　20　　日
                                書記官　蔡紫凌
